【裁判字號】    97,交聲,1413
【裁判日期】    970813
【裁判案由】    交管條例聲異
【裁判全文】
臺灣板橋地方法院交通事件裁定        97年度交聲字第1413號
                                    97年度交聲字第1415號
                                    97年度交聲字第1417號
原處分機關  交通部公路總局臺北區監理所蘆洲監理站
異  議  人
即受處分人  乙○○
上列異議人即受處分人因違反道路交通管理處罰條例案件，對於
交通部公路總局臺北區監理所蘆洲監理站於民國97年5 月27日所
為之北監蘆字第裁46-A01WE4181、46-A01WE4182、46-A00WE2239
裁決處分（原舉發單號：臺北市政府警察局北市警交字第46-A01
WE4181、46-A01WE4182、46-A00WE2239號），聲明異議，本院裁
定如下：
    主  文
交通部公路總局臺北區監理所蘆洲監理站北監蘆字第裁46-A00WE
2239號「違反處罰條例之行為，拒絕停車接受稽查而逃逸」處分
撤銷。
乙○○就被移送交通部公路總局臺北區監理所蘆洲監理站北監蘆
字第裁46-A00WE2239號「違反處罰條例之行為，拒絕停車接受稽
查而逃逸」部分不罰。
其餘異議均駁回。
    理  由
一、原處分意旨略以：異議人即受處分人所有之車牌號碼517-BB
    M 重型機車，於民國97年5 月17日17時40分許，行經臺北市
    ○○○路一段45號及忠孝西路一段與館前路路口及時，因有
    「機車行駛禁行車道」、「拒絕停車接受稽查而逃逸」、「
    跨越雙黃線行駛」及「拒絕停車接受稽查而逃逸」之違規行
    為，經警掣單逕行舉發，而依道路交通管理處罰條例第45條
    第13款、第45條第12款及第60條第1 項之規定，並經原處分
    機關分別裁處罰鍰新臺幣（下同）600 元、3000元、600 元
    、3000元，並依同條例第63條第1 項各記違規點數1 點在案
    （其中「機車行駛禁行車道」違規部分已據異議人表明未異
    議此部分，合先敘明）。
二、異議意旨略以：違規當時本人誤行駛禁行車道，我確實沒有
    拒絕攔檢，因行駛途中並無臨檢站，沒有看到員警在後面及
    聽到鳴警笛或喇叭云云。
三、按汽車駕駛人，爭道行駛而任意跨越兩條車道行駛者，處60
    0 元以上1800元以下罰鍰；又汽車駕駛人有上開行為時，除
    依原條款處罰鍰外，並予記違規點數1 點，道路交通管理處
    罰條例第45條第12款後段、第63條第1 項第1 款分別定有明
    文。又按汽車駕駛人，駕駛汽車有違反本條例之行為，經交
    通勤務警察或依法令執行交通稽查任務人員制止時，不聽制
    止或拒絕停車接受稽查而逃逸者，除按各該條規定處罰外，
    處3,000 元以上6,000 元以下罰鍰，道路交通管理處罰條例
    第45條第12款、第60條第1 項分別定有明文。
四、經查：
(一)、交通部公路總局臺北區監理所蘆洲監理站97年5 月27日北監
    蘆字第裁46-A01WE4181號「違反處罰條例之行為，拒絕停車
    接受稽查而逃逸」、北監蘆字第裁46-A01WE4182號「任意駛
    出邊線」之處分部分：
    證人即本案舉發警員丙○○於本院調查時到庭具結證稱：當
    時我在台北市○○○路○ 段45號前執行違規告發勤務，我是
    停止狀態，看到異議人騎乘機車由東往西行駛最外側車道，
    因該路段禁行機車，我便舉手及鳴笛攔停，在我攔他之後，
    異議人便一直往內側行駛，我攔他時我們之間距離約三、四
    十公尺，當時車流量蠻多的，我有走到第四和第五車道中間
    攔停，但是異議人沒有停，也沒有減速的動作，我手一直指
    揮，但是他還是不停，我距離他最近時約五、六公尺，隔三
    到五秒左右，我同事甲○○騎乘機車過來，我就跟他呼叫說
    有一部違規車輛攔停不停，甲○○就騎乘機車追他，後來才
    呼叫我說在某地點攔到他，之後我就過去就開這兩張紅單等
    語；另證人甲○○則到庭具結證稱：我當時騎乘警用機車在
    台北市○○○路○ 段與館前路路口往西的方向執行勤務，丙
    ○○以無線電通報我有一部車號517-BBM 機車行駛禁行機車
    道，攔停不停，希望我看到之後把他攔停，無線電喊完後那
    部機車就剛好從我面前經過，離我約二、三十公尺，我那時
    站在台北市○○○路○ 段與館前路路口路邊，是停止狀態，
    異議人從我面前騎過來，我就上前攔停，他距離我約兩個車
    道約十公尺，異議人在第三車道，我是在第四車道，我是站
    在車道中，以舉手、鳴笛及口呼之方式令他停車，但是他沒
    有停，且刻意往內側第二車道閃過我，之後異議人右轉往館
    前西路往北，我就騎乘機車從後面跟隨，我有開警示燈但是
    沒有鳴警報器，之後異議人走到站前道路往西到北平西路55
    號與館前路交叉口右轉往北，因為市○○道與重慶北路口是
    紅燈，異議人馬上跨越雙黃線迴轉往南，之後往南塞在車陣
    中，所以被我攔下來，我再請丙○○來現場確認是否這部車
    ，就依規定開單舉發等語明確。查證人丙○○、甲○○當時
    親眼目睹異議人上開拒絕停車接受稽查而逃逸、跨越雙黃線
    行駛之違規行為，以一般執勤員警之專業訓練而言，對於該
    等職務上事項之觀察程度自遠較一般人更為專注，其誤判之
    可能性極低，復參酌員警執行公務時，本身即受有行政懲處
    責任之監督，其到庭具結作證，更係以刑事責任擔保其證言
    之真實性，本件舉發員警既已到庭證述如上，且與異議人素
    不相識，彼此間亦無任何嫌隙，當不至甘冒涉犯偽證罪之風
    險，蓄意構陷異議人，是證人丙○○、甲○○就其親眼見聞
    ，受有具結程序及偽證罪之擔保之情形下，證人前開證述內
    容，以及其所紀錄舉發之上述二件「違反處罰條例之行為，
    拒絕停車接受稽查而逃逸」、「任意駛出邊線」之違規事實
    ，應無不可採信之處。
(三)、交通部公路總局臺北區監理所蘆洲監理站97年5 月27日北監
    蘆字第裁46-A00WE2239號「違反處罰條例之行為，拒絕停車
    接受稽查而逃逸」之處分部分：
  1.按「一行為不二罰原則」或稱「禁止雙重處罰原則」，基於
    現代民主法治國家基本原則下之法安定、信賴保護或比例原
    則之內容，此係指就人民同一違法行為，禁止國家為多次之
    處罰，其不僅禁止於一行為已受到處罰後，對同一行為再行
    追訴、處罰，也禁止對同一行為同時作多次之處罰，此由司
    法院大法官釋字第五０三號解釋認行為人所被處之二行為罰
    縱使處罰目的及要件不同，除在處罰之性質與種類不同，必
    須採用不同之處罰方法或手段以達行政目的所必要者外，當
    不得重複處罰之意旨，及行政罰法第三十一條第一項所規定
    ：一行為違反同一行政法上義務，數機關均有管轄權者，由
    處理在先之機關管轄。不能分別處理之先後者，由各該機關
    協議定之；不能協議或有統一管轄之必要者，由其共同上級
    機關指定之；同法第三項後段所規定：一行為違反數個行政
    法上義務而應處罰鍰，但其處罰種類相同者，如從一重處罰
    已足以達成行政目的者，不得重複裁處等規範內容以觀，就
    同一行為卻違反數個行政法上義務者，尚且有除符合行政目
    的所必要外，應不得重複處罰之原則，就同一行為且係違反
    同一行政法上義務者，自亦應禁止先後處以相同種類之處罰
    。
  2.按異議人於97年5 月17日下午17時41分許，因有「機車行駛
    禁行車道」之違規行為，經鄭兆崑員警攔停不停後，經鄭兆
    崑員警通知甲○○員警攔停，異議人又攔停不停後，異議人
    方因「跨越雙黃線違規」，塞在車陣中，始為員警攔下之違
    規事實，業經上開證人鄭兆崑及甲○○於本院調查時到庭具
    結屬實，足見異議人經員警攔停不停後通知另一員警攔停不
    停之違規行為，顯係異議人出於一個行為決意，而顯現之一
    個意思活動，在法律評價上即為行為單數，即異議人乃係以
    一行為同時違反兩項攔停不停之違規行為，按上述「一行為
    不二罰原則」，原處分機關將異議人於一行為同時違反兩項
    攔停不停之違規行為，併為處罰，自非妥適。
五、綜上所述，異議人確有在前開時、地，騎乘機車而有拒絕停
    車接受稽查而逃逸、跨越雙黃線行駛之違規行為。原處分機
    關依前開道路交通管理處罰條例第60條第1 項、第45條第12
    款及及第63條之規定，裁處受處分人罰鍰3000元及600 元，
    並各記違規點數1 點，尚無違誤。異議人異議意旨，為無理
    由，自應將其異議駁回。另按交通法庭認為聲明異議有理由
    或聲明異議雖無理由而原處分不當或違法者，應以裁定將原
    處分經聲明異議部分撤銷，並自為裁定，道路交通案件處理
    辦法第20條前段定有明文。據上所述，原處分機關裁處異議
    人兩次攔停不停之違規行為，有違「一行為不二罰原則」，
    自應由本院將交通部公路總局臺北區監理所蘆洲監理站北監
    蘆字第裁46-A00WE2239號裁決書（原舉發案號：臺北市政府
    警察局北市警交大字第A00WE2239 號）予以撤銷，並就此部
    分諭知異議人不罰，以臻適法。
據上論斷，應依道路交通案件處理辦法第20條前段，裁定如主文
。
中    華    民    國    97    年    8     月    13    日
                    交通法庭  法  官  歐陽漢菁
以上正本證明與原本無異
如不服本裁定應於送達後5日內向本院提出抗告狀
                              書記官  李崇文
中    華    民    國    97    年    8     月    14    日


司法院資訊處製作；財團法人民間司法改革基金會備份。
